臺灣高等法院民事裁定　　　　　　　　100年度非抗字第149號
　　再抗告人　　蔡英君
　　代　理　人　楊明廣律師
上列再抗告人因與相對人國泰世華商業銀行股份有限公司間拍賣
抵押物事件，對於中華民國100年9月5日臺灣臺北地方法院100年
度抗字第114號所為裁定提起抗告，本院裁定如下：
    主  文
再抗告駁回。
再抗告費用由再抗告人負擔。
    理  由
一、原裁定意旨略以：「抗告人主張相對人應對主債務人蔡馨發
    提供之擔保品先為求償，不足之處再向連帶保證人余阿治、
    抗告人之擔保品求償，及蔡馨發提供之擔保品賣得價金本足
    以清償債務新臺幣32,016,164元（下稱系爭債務）及其他費
    用，相對人自不得再聲請拍賣抗告人所有即門牌號碼臺北市
    ○○路○段155號3樓之3房地全部（下稱系爭不動產）云云。
    惟民法第875條之1並非抵押權人對債務人以外抵押人取得執
    行名義之妨礙規定，銀行法第12條之1第2項、第3項亦非銀
    行對連帶保證人取得執行名義之妨礙規定，是臺灣臺北地方
    法院100年度司拍字第102號裁定（下稱司法事務官裁定）准
    許相對人拍賣抵押物之聲請，並無不當。抗告意旨指摘司法
    事務官裁定不當，聲明廢棄，洵屬無據，應予駁回」等語。
二、抗告意旨略以：「再抗告人僅為物上保證人及連帶保證人，
    本件之主債務人為蔡馨發。相對人已對蔡馨發所有之即門牌
    號碼臺北市○○路○段155號3樓房地全部、同址3樓之1房地
    全部、同址3樓之2房地權利範圍2分之1，連帶保證人余阿治
    所有同址3樓之2房地權利範圍2分之1、同址3樓之4房地全部
    ，取得臺灣臺北地方法院100年度司拍字第101號拍賣抵押物
    裁定，並就蔡馨發所有之上開房地聲請強制執行。蔡馨發所
    有之上開房地均位於精華地段，拍賣上開房地已足清償系爭
    債務。是本件並無已屆清償期而未受清償之情形，相對人猶
    聲請拍賣抵押物裁定，已超過行使權利之必要範圍，已違誠
    實信用，有錯誤適用民法第873條、第148條之規定。另抗告
    人所有之系爭不動產已為相對人設定第一順位抵押權，相對
    人無必要急於取得執行名義，實有欠缺權利保護必要。爰求
    廢棄原裁定，發回原法院更為裁定。」等語。
三、按對於非訟事件抗告法院之裁定再為抗告，僅得以其適用法
    規顯有錯誤為理由，非訟事件法第45條第3項定有明文。所
    謂適用法規顯有錯誤，係指原裁定就其取捨證據所確定之事
    實適用法規顯有錯誤而言，不包括認定事實不當之情形在內
    。又按聲請拍賣抵押物係屬非訟事件，於最高限額抵押，法
    院祇須就抵押權人提出之文件為形式上審查，如認其有抵押
    權登記擔保範圍之債權存在，且債權已屆清償期而未受清償
    ，即應為准許拍賣抵押物之裁定，債務人或抵押人對抵押債
    權之存否如有爭執，應另循訴訟途徑以謀解決（最高法院94
    年臺抗字第631號裁定意旨參照）。
四、經查，再抗告人於民國（下同）88年2月23日以所有之系爭
    不動產，為擔保第三人蔡馨發對相對人所負債務，設定840
    萬元之最高限額抵押權，存續期間自88年2月12日起至118年
    2月11日止，債務清償期依照各個債務契約所定清償日期，
    並經登記在案。嗣蔡馨發以抗告人及第三人余阿治為連帶保
    證人於94年3月5日向相對人借款3,900萬元，約定分期攤還
    本息，如未依約履行，全部債務視為到期，詎蔡馨發未依約
    分期攤還本息，尚欠32,016,164元本息及違約金，相對人因
    而聲請本件拍賣抵押物，相對人並提出抵押權設定契約書、
    他項權利證明書、土地及建物登記簿謄本、貸款契約等為證
    。原法院司法事務官為形式上審查，且認並無不合，裁定准
    許本件拍賣抵押物之聲請，原裁定駁回抗告人之抗告，經核
    於法並無違背。抗告意旨謂：蔡馨發所有之上開房地均位於
    精華地段，拍賣上開房地已足清償系爭債務，本件並無已屆
    清償期而未受清償之情形，相對人聲請拍賣抵押物裁定，已
    超過行使權利之必要範圍，已違誠實信用，有錯誤適用民法
    第873條、第148條之規定云云。惟法院就相對人所提出之文
    件為形式上審查，可認相對人之債權存在，且債權已屆清償
    期而未受清償，自應為准許拍賣抵押物之裁定。又非訟事件
    法院對於債權人聲請拍賣之抵押物，是否逾必要之範圍，無
    權予以審究。抗告意旨又謂：抗告人所有之系爭不動產已為
    相對人設定第一順位抵押權，相對人無必要急於取得執行名
    義，實有欠缺權利保護必要云云。惟按「抵押權人，於債權
    已屆清償期，而未受清償者，得聲請法院，拍賣抵押物，就
    其賣得價金而受清償」民法第873條亦定有明文。是相對人
    依民法第873聲請法院拍賣抵押物，與抗告人就其所有之系
    爭不動產為相對人所設定之抵押權順位無涉。綜上，原裁定
    並無適用法規顯有錯誤之情形，抗告意旨仍執前詞指摘原裁
    定不當，求予廢棄，為無理由，應予駁回。
五、據上論結，本件再抗告為無理由，爰裁定如主文。
中    華    民    國   100    年    12    月    30    日
                    民事第十三庭
                        審判長法  官  蕭艿菁
                              法  官  林麗玲
                              法  官  賴劍毅
正本係照原本作成。
不得再抗告。
中    華    民    國   101    年    1     月    3     日
                              書記官  黃千鶴